臺北高等行政法院判決　　　　　　　　　　　　　　九十二年度訴字第四八九六號
　　　　　　　　　　　　　　　.
　　原　　　告　甲○○
　　被　　　告　勞工保險局
　　代　表　人　乙○總經理）.
　　訴訟代理人　丁○○
　　　　　　　　丙○○
右當事人間因勞保事件，原告不服行政院勞工委員會中華民國九十二年八月二十九日
（發文日期：九十二年九月九日）勞訴字第○九二○○三八五三○號訴願決定，提起
行政訴訟。本院判決如左：
　　主  文
原告之訴駁回。
訴訟費用由原告負擔。
　　事  實
一、事實概要：原告以台北縣縫紉業職業工會為投保單位，參加勞工保險為被保險人
    。原告於民國（下同）九十一年十一月十四日，以其因兩側感音性聽障致殘，檢
    據向被告申請殘廢補助費。案經被告審查，以原告所請兩耳聽力殘廢給付已逾二
    年請求權時效，乃依勞工保險條例第三十條規定，以九十二年一月十七日保給殘
    字第○九二六○一二五三八○號函（下稱原處分）核定所請不予給付。原告不服
    ，向勞工保險監理委員會申請審議，亦經該會以九十二年六月六日九二保監審字
    第一一七八號審定書審定駁回，原告仍不服，提起訴願，嗣經行政院勞工委員會
    訴願決定駁回，遂提起本件行政訴訟。
二、兩造聲明：
　(一)原告聲明求為判決：
  　1.訴願決定、爭議審定及原處分均撤銷。
  　2.被告應作成給付原告新台幣（下同）三七八、四○○元之行政處分。
　(二)被告聲明求為判決：如主文所示。
三、兩造之爭點：
    原告於最近二年是否有接受雙耳聽力之治療？
　(一)原告主張之理由：
    1.勞工保險條例第五十三條明文規定：被保險人因普通傷病，經治療終止或治療
      一年以上或領取傷病給付期滿，尚未痊癒，如身體遺存障害，適合殘廢給付標
      準表規定之項目，並經保險人自設或特約醫院診斷為永久殘廢或永不能復原者
      ，得請領殘廢補助費。第三十條規定：領取保險給付之請求權，自得請領之日
      起，因二年間不行使而消滅。勞工保險條例施行細則第七十八條規定：依本條
      例第五十三條及第五十四條規定，請領殘廢給付者，以全民健康保險特約醫院
      或診所診斷為永久殘廢或永不能復原之當日為本條例第三十條所定得請領之日
      。另外內政部五十七年六月十一日台內社字第二七五○○二號函及五十九年四
      月二十九日台內社字第三五五三八四號函，也都函釋請領殘廢給付之時效起算
      日起應「自實際治療終止確定殘廢之翌日起算」或「經審定為症狀固定永不能
      復原之日為發生保險事故日期」。
　　2.原告因雙耳感音性聽障自八十四年起聽覺即漸感吃力，故開始就醫，其過程如
　　  下：
　　　(1)七十一年五月十二日開始參加勞工保險。
  　　(2)八十四年間雙耳聽覺漸感吃力，需放大音量方可聽見。
  　　(3)八十四年四月八日起，至亞東紀念醫院接受雙側感覺神經性聽力障礙治療，
    　　除藥物治療外，有作聽力檢查報告如下：八十四年四月十三日：左耳六十三
　　　　分貝、右耳八十分貝；八十八年九月十四日：左耳六十三分貝、右耳七十八
　　　　分貝；九十年五月十日：左耳六十八分貝、右耳七十八分貝；九十一年九月
　　　　九日：左耳七十三分貝、右耳八十三分貝；九十一年九月十六日：左耳七十
　　　　分貝、右耳八十二分貝。
　　　(4)八十五年四月二十二日起台北縣立板橋醫院（下稱板橋醫院）接受兩耳感音
        性聽障治療，除藥物治療外，有作聽力檢查報告如下：八十五年四月二十二
        日：左耳五十六分貝、右耳七十三分貝；八十八年八月二十日：左耳七十四
        分貝、右耳八十九分貝；八十九年十二月二十二日：左耳五十五分貝、右耳
        七十五分貝。
    　(5)八十五年四月二十二日鑑定領取輕度聽障殘障手冊（聽力損失在五十五分貝
　　    至六十九分貝之間）。
　　　(6)八十八年八月二十三日鑑定領取中度聽障殘障手冊（聽力損失在七十分貝至
　　　　八十九分貝之間）。
　　　(7)九十年二月二十六日起台北縣立三重醫院（下稱三重醫院）接受雙耳感音性
        聽障治療，除藥物治療外，有作聽力檢查報告如下：九十年二月二十六日：
        左耳七十分貝、右耳八十六分貝；九十一年十月十五日：左耳七十分貝、右
        耳一二○分貝。
　　  (8)九十一年十月十五日審定成殘，出具殘廢診斷書，申請勞工保險殘廢給付。
  　　(9)九十一年十一月十八日再次鑑定，補發中度聽障身心障礙手冊。
    3.由以上過程觀之，原告完全符合勞工保險條例第五十三條之規定，故申請勞工
      保險殘廢給付並非無據；惟在請領時，因不瞭解請領之要件及手續，故所備資
      料不全，造成被告認為九十年二月二十六日初診即達第三十二項第七等級殘廢
      ，並「推理」應早已成殘而逾二年請求權時效，故不予給付；或待左耳聽覺喪
      失八十分貝以上再另行申請。隨後於爭議審議過程中補具九十年二月二十六日
      之前之就醫記錄（每家醫院均就診治療五次以上）及身心障礙手冊，勞工保險
      監理委員會完全無視所補資料，而更惡劣者竟以八十八年八月二十三日鑑定之
      中度聽覺身心障礙手冊為審定成殘日，認定超過二年之請求權時效而駁回。原
      告八十九年於板橋醫院、及九十年於亞東紀念醫院所做之聽力檢查結果，均未
      達於被告殘廢之認定標準，其檢查之日期均於領取殘障手冊之後，可見社會局
      殘障手冊之鑑定可能為暫時性之聽力，無須症狀固定，惟被告之殘廢給付須症
      狀固定始可給付。因此，原告殘廢症狀固定之日，應為殘廢診斷書之日期，並
      未超過二年之請求權時效。
    4.按「當事人主張事實，須負舉證責任，倘所提出之證據，不足為其主張事實之
      證明，自不能認其主張之事實為事實。」「所謂證據，自以積極而洽當，且對
      應證事實確能證明者始足當之，自非僅憑消極之迂迴證明，可以推定事實之真
      偽」。最高行政法院（八十九年七月一日改制前為行政法院）著有三十九年度
      判字第二號判例及七十一年度判字第四六一號判決可參照。身心障礙手冊為政
      府為保護身心障礙者，給予特定之福利或補助，乃政府之一大德政，有特別之
      保護法及創業貸款、醫療、租賃、購屋、就業、學雜費˙˙˙等各項減免辦法
      。而其與勞工保險殘廢之診斷成殘要件不同如下：
      (1)身心障礙手冊（下稱前者）：不論先天或後天，由指定之醫療機構醫師鑑定
        達所訂之標準即可申請辦理。勞工保險殘廢給付申請要件（下稱後者）於投
        保有效期間內所發生之傷痛經治療終止後適合殘廢給付標準表所訂之項目始
        可請領。
　　　(2)前者：無特別之醫療過程、時間˙˙˙等限制，後者：經治療終止或領取傷
        病給付期滿或經治療一年以上。
　　　(3)前者：障礙情況改變，應依鑑定小組指定或自行申請重新鑑定而更改障礙等
        級或註銷。故有核發期限及後續鑑定之規定。後者：需經治療後，症狀固定
        ，再行治療仍不能期待其治療效果或經保險人自設或特約醫院診斷為永久殘
        廢者。
    　綜合上述分析，可瞭解身心障礙手冊可作為勞工保險殘廢程度之參考，而不可
      作為殘廢認定之依據。若可，是否只要拿到殘障手冊當日即為勞工保險殘廢給
      付之法定得以申請之日？且綜觀勞工保險條例及施行細則，全無依據「身心障
      礙手冊」來認定殘廢之內容，更何況勞工保險條例第五十三條、第三十條、施
      行細則第七十八條明文規定審定成殘之要件、方式、請求時效，故「身心障礙
      手冊」不為積極而洽當之證據，所以被告、勞工保險監理委員會及訴願決定機
      關以「身心障礙手冊」之鑑定日期為勞工保險之診斷成殘日期為錯誤之引用，
      且於法無據，若八十八年八月症狀已固定，何需於九十一年十一月十八日再次
      鑑定而重新核發手冊？想當然爾，未明確固定，否則核發永久性即可。
    5.而訴願決定書理由中亦提及依行政院勞工委會九十二年三月六日勞保二字第○
      九二○○○九四七三號書函說明四：「（略）被保險人殘廢請求權時效之開始
      係以醫師視被保險人罹患之傷病、治療療程及障害狀況等所開據之殘廢診斷書
      之審定日期為準，所謂『審定成殘日期』係以醫師視被保險人罹患之傷病、治
      療療程及障害狀況經診斷為實際殘廢之日。」更明確指示需由醫師視被保險人
      所患傷病之全部病史，治療經過，障害狀況而確定治療終止，症狀固定診斷為
      實際殘廢之日期為準，而非傷病期間，某時曾達殘廢之標準即應認定為殘廢，
      就應在當時提出申請。以原告之病況為例，自八十四年起即受聽力減退之苦，
      前後經三家醫院診治（均超過五次以上之治療），聽力時好時壞，極不穩定，
      以當時四十二歲之齡，當然是尋求各名醫希望能治癒，即使不能，亦冀求減緩
      聽力喪失之程度及速度，故至九十年二月就診於三重醫院時，醫師在瞭解完整
      病史後，再經一年半之治療始確定症狀固定而出具殘廢診斷書。試問九十年二
      月當時三重醫院之主治醫師能出具殘廢診斷書嗎？鑑定可以，但診斷成殘必須
      再經過一段時日之醫療、檢查才能確認是否治療終止狀況固定而開立勞工保險
      殘廢診斷書。但被告從未對病史作全盤瞭解，並一再以過程中某時刻達到殘廢
      標準，即推論當時就應認定殘廢提出申請，並一再強調八十八年八月二十三日
      領取中度聽障手冊，原告應知悉，自是時即可申請給付，完全無視前述各項法
      理之規定，並嚴重扭曲條文之立法原意，因勞工保險條例第三十條：「領取保
      險給付之請求權，自得請領之日起，因兩年不行使而消滅。」而非「知有請求
      權」之日起兩年不行使而消滅。
    6.從各醫院聽力檢查報告可知原告之感音性聽障為「漸進式」聽力減退，非天生
      或老化所造成，左耳聽力喪失從五十六分貝至審定成殘時喪失七十分貝（較穩
      定），右耳從喪失七十三分貝至審定成殘時喪一二○分貝（極不穩定，且九十
      年底至九十一年十月急速惡化）可見在全程之醫療中，症狀極不固定，如何認
      定殘廢提出申請？且勞工保險條例第五十三條規定是「經保險人自設或特約醫
      院診斷為永久殘廢者，一次請領殘廢補助費」。原告完全按規定申請，而被告
      卻完全無依法行政，違反行政程序法第四條：行政行為應受法律及一般法律原
      則之拘束。
　　7.本案初次請領時即應告知、補具就醫之記錄，而非推斷應早已成殘而不予給付
　　　。感音性聽障雖目前醫學上無明顯有效之治療方式，但仍應依醫師建議適時配
　　　戴助聽器，藥物控制以延遲重聽進行，並長期追蹤檢查，怎可說「無積極治療
　　　之意義」更據此而認定症狀固定。多家醫院或多位醫師診治乃正常之醫療行為
　　　，行政機關在案件處理時，應全盤了解。法律明訂之事項怎可依見解來推翻，
　　　原處分、爭議審定及訴願決定，顯有未洽。
　　8.檢附同為「聽力障礙協會」會員林女士之相同案例，林女士之狀況與原告大同
　　　小異，為何在爭議審定之階段即獲平反而原告卻須經歷長達一年以上之行政救
　　　濟，仍不予給付，顯然違反行政程序法第六條：行政行為非有正當理由，不得
　　　為差別待遇之平等原則。
　　9.懇請鈞院依勞工保險條例第三十條、第五十三條、勞工保險條例施行細則第七
      十八條、行政院勞工委員會九十二年四月八日勞保二字第○九二○○一九五二
      八號函釋及行政程序法第四、五、八、九條，「依法行政原則」、「明確性原
      則」、「誠實信用與信賴保護原則」、「有利不利一律注意原則」重新審理，
      以保障原告權益。
　(二)被告主張之理由：
    1.按「領取保險給付之請求權，自得請領之日起，因二年間不行使而消滅。」、
      「被保險人因普通傷害或罹患普通疾病，經治療終止後，如身體遺存障害，適
      合殘廢給付標準表規定之項目，並經保險人自設或特約醫院診斷為永久殘廢者
      ，得按其平均月投保薪資，依同表規定之殘廢等級及給付標準，一次請領殘廢
      補助費，˙˙˙。被保險人領取普通傷病給付期滿，或其所患普通傷病經治療
      一年以上尚未痊癒，如身體遺存障害，適合殘廢給付標準表規定之項目，並經
      保險人自設或特約醫院診斷為永不能復原者，得比照前項規定辦理。」勞工保
      險條例第三十條及第五十三條分別定有明文。本案原告因兩側感音性聽障致殘
      ，九十一年十一月十四日檢件申請殘廢給付，案經被告審查，以其所請兩耳聽
      力殘廢給付已逾二年請求權時效，乃依勞工保險條例第三十條規定，以原處分
      核定所請不予給付。
    2.據三重醫院九十一年十月十五日出具之殘廢診斷書記載：「病人因兩側感音性
      重聽，於九十年二月二十六日及九十一年十月十五日來院聽力檢查，殘廢部位
      為兩耳，初診時聽力喪失左邊七十分貝右邊八六分貝，診斷殘廢時聽力喪失左
      邊七十分貝右邊一○二分貝，九十一年十月十五日治療終止診斷殘廢。」及該
      醫院之病歷資料，據該醫院函送之病歷摘要表記載：「患者初診時為兩側感音
      性重聽多年，無積極治療的意義，患者又於九十一年十月十五日來院聽力檢查
      ，仍為兩側感音性重聽，且程度稍重，應為退化性疾病，不另有治療效果。」
      ，另據勞工保險監理委員會專科醫師審查意見略以：「依三重醫院九十一年十
      月十五日出具殘廢診斷書及病歷，其於九十年二月二十六日初診時為兩側感音
      性重聽多年，無積極治療之意義，又初診時雙耳聽力障害已達殘廢給付標準表
      第三十二項第七等級。且據身心障礙手冊，本例於八十八年八月二十三日已領
      取中度聽障手冊（聽力損失在七十至八十九分貝之間），其遲至九十一年十一
      月十四日始提出申請殘廢給付，已逾二年請求權時效，核定不予給付，並無不
      當。」，據此，被告核定原告於九十年二月二十六日初診時雙耳聽力障害早已
      成殘，而其遲至九十一年十一月十四日始申請殘廢給付，顯已逾二年之請求權
      期間，乃否准其所請殘廢給付。又原告提起本案訴訟時，被告為求慎重，乃再
      向原告曾經就診之三重醫院、板橋醫院及亞東醫院調閱病歷，再次由被告專業
      醫師提供專業意見略以：「一、患者之聽障係屬於對稱性感音性聽障，在八十
      八年之後已不會好轉，只可能變差，故在當時已可審定成殘，而八十八年八月
      二十三日時之聽力應為左七十四分貝右八十九分貝（八十八年八月二十日板橋
      醫院），此時符合三十二項第七等級。二、其聽力檢查結果在八十八年、八十
      九年間在不同醫院均略有誤差，但其申領殘障手冊之聽力值應係以八十八年八
      月二十日板橋醫院為準，若否，則其聽障程度則未達中度。三、非必要之治療
      。四、九十一年九月申請殘廢之聽障程度如八十八年八月時一樣。」，據上，
      被告之原核定，依法並無不合。
    3.本案經被告將原告於板橋亞東醫院、縣立板橋醫院、縣立三重醫院就診病歷送
      請專業醫師詳細審查，其意見略為：「一、所患為兩側感音性聽障，呈高音急
      墜型、兩側對稱。八十八年八月二十三日之後於三重、板橋及亞東醫院之治療
      情形，三重醫院僅安排聽力檢查及開立證明，並未給予治療；板橋醫院則曾針
      對耳鳴及頭暈給予藥物治療（但並非針對其感音性聽障，因此乃屬無法治療）
      亞東醫院則主要針對其眩暈及耳鳴給予藥物治療。上述治療皆無法改善其感音
      性聽障，對其聽力之改善均非必要積極之治療。˙˙˙。」。據上，原處分依
      法並無不合。
　　理  由
一、本件訴訟程序進行中，被告之代表人已變更為乙○，此有行政院九十三年六月十
    五日院授人力字第○九三○○六二七六一號令在卷可按，茲由新任代表人具狀聲
    明承受訴訟，核無不合，應予准許。
二、原告起訴主張：原告係勞工保險之被保險人，自八十四年起聽覺即漸感吃力，故
    開始就醫，其間經多次治療，嗣經醫師於九十一年十月十五日治療終止後，審定
    兩側感音性重聽，左耳聽力喪失七○分貝，右耳聽力喪失一○二分貝，原告乃向
    被告申請依勞工保險殘廢給付標準表第三十二項第七等級給付按四四○日計算之
    普通疾病殘廢補助費，詎被告以已逾二年時效為由否准，於法未合，為此訴請如
    聲明所示云云。
三、被告則以：原告自九十年二月二十六日起雖在三重醫院門診四次，惟該院僅安排
    聽力檢查及開立證明，並未給予治療，至板橋醫院則僅針對耳鳴及頭暈給予藥物
    治療，亞東紀念醫院則亦僅主要針對其眩暈及耳鳴給予藥物治療，上述治療皆無
    法改善其感音性聽障，對其聽力之改善均非必要積極之治療，且原告早於八十八
    年八月二十三日已領取中度聽障手冊（聽力損失在七十至八十九分貝之間），其
    遲至九十一年十一月十四日始提出本件申請，已逾二年請求權時效，原處分於法
    有據等語置辯。
四、本件兩造不爭之原告於申請殘廢補助費時，其身體遺存之障害已適合勞工保險殘
    廢給付標準表第三十二項第七等級之「兩耳鼓膜大部分缺損或因病致聽力損失七
    十分貝以上者」，原告於八十五年四月二十二日經鑑定左耳聽力喪失五六分貝、
    右耳聽力喪失七三分貝，為輕度聽障，並領有殘障手冊；復於八十八年八月二十
    日經鑑定左耳聽力喪失左耳七四分貝、右耳聽力喪失八九分貝為中度聽障，並領
    有身心障礙手冊，此有勞工保險殘廢診斷書、板橋醫院聽力檢查報告、殘障手冊
    、身心障礙手冊附於原處分卷可稽，堪認為真實。
五、按「被保險人因普通傷害或罹患普通疾病，經治療終止後，如身體遺存障害，適
    合殘廢給付標準表規定之項目，並經保險人自設或特約醫院診斷為永久殘廢者，
    得按其平均月投保薪資，依同表規定之殘廢等級及給付標準，一次請領殘廢補助
    費，˙˙˙。被保險人領取普通傷病給付期滿，或其所患普通傷病經治療一年以
    上尚未痊癒，如身體遺存障害，適合殘廢給付標準表規定之項目，並經保險人自
    設或特約醫院診斷為永不能復原者，得比照前項規定辦理。」「領取保險給付之
    請求權，自得請領之日起，因二年間不行使而消滅。」勞工保險條例第五十三條
    及第三十條分別定有明文。復按「本條例第五十三條第一項及第五十四條第一項
    所稱治療終止，指被保險人罹患之傷病，經治療後，症狀固定，再行治療仍不能
    期待其治療效果之狀態。」勞工保險條例施行細則第七十七條亦有規定。是本件
    之爭執，厥在於原告於最近二年是否有接受雙耳聽力之治療？
六、經查：
  (一)依三重醫院所掣給之勞工保險殘廢診斷書之記載，原告之初診日期為九十年二月
    二十六日，關於治療經過則僅記載「患者於九十年二月二十六日及九十一年十月
    十五日來院聽力檢查」，全無相關治療之記載，且其自初診及至九十一年十月十
    五日即該醫院掣給勞工保險殘廢診斷書之日止，共計門診四次，對照該院病歷之
    記載，原告於九十年二月二十六日因感音性聽障及過敏性鼻炎至該院初診，當時
    接受純音聽力檢查，左耳聽力喪失左耳七○分貝、右耳聽力喪失八六分貝，九十
    年三月十七日及同年五月十日分別至該院請求開立乙種診斷證明書，九十一年十
    月十五日再度接受純音聽力檢查，左耳聽力喪失七○分貝、右耳聽力喪失一○二
    分貝，並請求醫院掣給勞工保險殘廢診斷書，此有勞工保險殘廢診斷書、病歷及
    病歷摘要表附於原處分卷可按，是原告主張其係經三重醫院治療終止一節，即非
    可採。
  (二)又自被告所調取之亞東紀念醫院病歷之記載，原告於八十四年四月十三日接受聽
    力檢查，左耳聽力喪失六三分貝、右耳聽力喪失八○分貝；八十八年九月十四日
    二度聽力檢查，左耳聽力喪失六三分貝、右耳聽力喪失七八分貝，並於同日、同
    年月十五日及同年月二十二日因疑似基底動脈偏頭痛及暈眩而接受藥物治療；九
    十年五月十日三度接受聽力檢查，左耳聽力喪失六八分貝、右耳聽力喪失七八分
    貝，此外無治療之紀錄；九十一年九月九日四度接受聽力檢查，左耳聽力喪失七
    三分貝、右耳聽力喪失八三分貝，並因耳鳴及內耳前庭病變接受藥物治療；九十
    一年九月十六日五度接受聽力檢查，左耳聽力喪失七○分貝、右耳聽力喪失八二
    分貝，亦並因耳鳴及口腔軟組織疼痛接受藥物治療，此有該院以九十二年十二月
    二十三日亞歷字第○九二六四一一四五七號函所檢送之病歷附於原處分卷可按，
    是原告主張有於亞東紀念醫院就其聽障接受治療一節，亦非可採。
  (三)再自被告所調取之板橋醫院病歷及病歷摘要表之記載，原告於八十五年四月二十
    二日接受聽力檢查，左耳聽力喪失五六分貝、右耳聽力喪失七三分貝；八十八年
    八月二十日二度接受聽力檢查，左耳聽力喪失七四分貝、右耳聽力喪失八九分貝
    ，並因頭暈接受藥物治療；八十八年八月二十三日請求開立乙種診斷證明書；八
    十九年十二月十一日，因耳鳴接受藥物治療；八十九年十二月二十二日三度接受
    聽力檢查，左耳聽力喪失五五分貝、右耳聽力喪失七五分貝，並因耳鳴、耳痛及
    頭暈接受藥物治療，此亦有該院以九十二年十二月十八日北縣板醫歷字第○九二
    ○○○七三二二號函所檢送之病歷及病歷摘要表附於原處分卷可按，是原告主張
    另有於板橋醫院就其聽障接受治療一節，非可採信。
  (四)再查，依上開三醫院之病歷之記載，原告於八十五年四月二十二日在板橋醫院接
    受聽力檢查，請求開具診斷證明書並持以申請殘障手冊後，直至八十八年八月二
    十日始再赴同院門診，而該次門診亦僅係接受聽力檢查，並於三日後請求該院開
    立診斷證明書持以申請身心障礙手冊，嗣再至八十九年十二月二十二日始赴該院
    門診，其間分別相隔三年餘及近一年半，且其於申請前之二年內亦未持續接受治
    療，此均已見前述，故此與被保險人不知其已症狀固定無痊癒希望，僅因主治醫
    師未告知病情，猶持續接受積極且相關之治療之情形尚屬有間。
七、綜上所述，原告之主張，並無可採，原處分就原告所申請之殘廢補助費以時效消
    滅為由予以否准，認事用法，尚無違誤，爭議審定及訴願決定遞予維持，亦無不
    合，原告訴請如聲明所示，於法無據，應予駁回。
八、兩造其餘之陳述，於判決結果不生影響者，不予一一論述。
據上論結，本件原告之訴為無理由，爰依行政訴訟法第九十八條第三項前段，判決如
主文。
中　　華　　民　　國　　九十三　　　年　　　十　　　　月　　　十四　　　日
                 臺 北 高 等 行 政 法 院   第 四 庭
                                審 判 長 法  官　王　立　杰
                                         法  官　黃　本　仁
                                         法  官　王　碧　芳
右為正本係照原本做成。
如不服本判決，應於送達後二十日內，向本院提出上訴狀並表明上訴理由，如於本判
決宣示後送達前提起上訴者，應於判決送達後二十日內補提上訴理由書（須按他造人
數附繕本）。
中　　　華　　　民　　　國　　九十三　　年　　　十　　　月　　 十四 　　日
                                         法院書記官 鄭 聚 恩
